【裁判字號】    92,自,386
【裁判日期】    920919
【裁判案由】    誣告
【裁判全文】
臺灣臺中地方法院刑事判決                          九十二年度自字第三八六號
    自  訴  人  甲○○
    被      告  乙○○
                丁○○
    右二人共同
    選任辯護人  李慶松律師
右列被告等因誣告案件，經自訴人提起自訴，本院判決如左：
    主  文
乙○○、丁○○均無罪。
    理  由
一、自訴意旨略以：自訴人乙○○之母因病於九十一年七月二十一日至大甲李綜合醫
    院就醫住院，由於被告丁○○未盡醫療之責，自訴人母親於同年月二十六日病逝
    。自訴人對大甲李綜合醫院之醫療責任有諸多疑點，於同年七月底接獲一自稱副
    院長庚○○電話，謂其可解釋自訴人母親之病情及醫療過程，所以自訴人於八月
    六日辦完母親喪事後，很積極找庚○○，但其皆不接聽電話。自訴人於同年八月
    七日打電話至大甲李綜合醫院，護士小姐告之可至苑裡中華院區找副院長，自訴
    人遂於當晚八時左右，駕車載妻女至中華院區，想聽其如何解釋，自訴人因與副
    院長不認識，所以至中華院區一樓服務臺詢問護士小姐，請其代找副院長，護士
    小姐拿起電話就撥打，後來有一自稱副院長夫人與護士小姐對話，謂副院長不在
    ，自訴人就道謝離開。後於同年八月十日早上八時，自訴人至大甲李綜合醫院找
    副院長，巧遇其剛好要上班，自訴人遂趨前想聽其如何解釋醫療過程，但庚○○
    直搖手說，你媽不是我醫死的，這事與我無關，然後就迅速離去。自訴人於當天
    下午就接獲大甲分局刑事組通知至刑事組製作筆錄，此為整個事倩之始未。又被
    告乙○○，自訴人完全不認識，也未曾謀面及通過電話，未對其妨害自由。後被
    告乙○○、丁○○控告自訴人妨害自由一案，經臺灣臺中地方法院檢察署以九十
    一年度偵字第一七七五三號處分書不起訴處分在案，因認被告乙○○、丁○○涉
    有刑法第一百六十九條第一項之誣告罪嫌云云。
二、按犯罪事實應依證據認定之，無證據不得認定其犯罪事實；又不能證明被告犯罪
    者，應諭知無罪之判決，刑事訴訟法第一百五十四條第二項、第三百四十三條準
    用第三百零一條第一項分別定有明文。次按事實之認定，應憑證據，所謂證據，
    須適於為被告犯罪事實之證明者，始得採為斷罪資料，如未能發現相當證據，或
    證據不足以證明，自不能以推測或擬制之方法以為裁判基礎；又認定不利於被告
    之事實，須依積極證據，苟積極證據不足為不利於被告事實之認定時，即應為有
    利於被告之認定，更不必有何有利之證據，最高法院五十三年臺上字第二七五○
    號、三十年上字第八一六號、四十年臺上字第八六號分別著有判例可資參照。
三、自訴人甲○○認被告乙○○、丁○○涉有前述誣告犯行，無非係以其自述並無自
    九十一年八月六日至同年月十日，以撥打電話方式至大甲李綜合醫院，連續恫稱
    ：要讓該醫院副院長庚○○及被告丁○○及其家人，出門穿鐵衣等情事，為其主
    要論據。訊據被告乙○○即李綜合醫院總院長及被告丁○○即大甲李綜合醫院醫
    師堅詞否認有何誣告犯行，陳稱：自訴人確實屢次打電話以「出門要心一點」、
    「要穿鐵衣」等語，向庚○○恐嚇，並於大甲李綜合醫院外攔阻庚○○之座車，
    甚至待庚○○於苑裡李綜合醫院門診時，背著一包包意圖不明，於診間外等候庚○○，造庚○○不安，且自訴人亦打電話給被告丁○○，除以前開言詞恐嚇被告
    丁○○外，並要求被告丁○○將該話轉達庚○○及被告乙○○，被告乙○○身為
    李綜合醫院之總院長，在得知上情後，基於保護醫院醫生人身安全之考量下，遂
    要求醫院行政主住許文林向警方備案，並無誣告自訴人等語。
四、經查：
  (一)證人庚○○即大甲李綜合醫院副院長於本院調查時證稱：自訴人於九十一年八月
    間最幾碼打了五通到伊家裡，叫伊要小心，要穿鐵衣，也叫伊小孩要小心。後來
    自訴人還到大甲院區醫院門口擋住伊的出入不讓我進到醫院，我們就請保全將自
    訴人擋開等語（參見本院刑事卷宗九十二年七月七日調查筆錄第二頁），證人丙○○即大甲李綜合醫院護士於本院調查時證稱：大約在去年時有一天下午在被告
    丁○○的門診時，伊有接到一通電話，電話是說要求被告丁○○聽電話，被告丁○○接過聽完後，就叫伊回電給被告乙○○與劉副院長，因為電話內容叫被告丁○○要小心出門要穿鐵衣，電話的人並沒有向伊表明身分，被告丁○○說是病患
    的家屬等語（參見本院刑事卷宗九十二年七月二十八日調查筆錄第三頁），證人
    戊○○即通霄分局刑事組組長於本院調查時證稱：李綜合醫院有打電話報案，報
    案內容是說跟病患的家屬有醫療糾紛，有人攔醫生的車子，有人打電話到苑裡恐
    嚇，當天報案後伊有派人過去，伊過去後瞭解，發現他們沒有錄到音，伊就教他
    如何蒐證，因發生地點在大甲，所以他們又到大甲去報案等語（參見本院刑事卷
    宗九十二年七月二十八日調查筆錄第三、四頁），證人己○○即大甲分局刑事組
    組長於本院調查時證稱：大甲醫院於九十一年八月十日有打電話報案，伊去醫院
    瞭解後再請他們到刑事組作筆錄，案情是病患家屬打了好幾通電話來恐嚇主治醫
    生，然後要請他們副院長出來解決病患死亡的事情等語（參見本院刑事卷宗九十
    二年七月二十八日調查筆錄第四、五頁），均核與被告乙○○、丁○○二人所述
    大致相符，則自訴人自稱伊未恐嚇云云，即非無疑。
  (二)證人劉彩紋即苑裡李綜合醫院護士證稱：伊在苑裡中華院區值班時，自訴人進來
    後說是劉副院長的朋友要找他，伊有通知副院長，是副院長的太太接的，當時副
    院長不在，我就跟自訴人說副院長不在，自訴人就走了，當時自訴人沒有再說任
    何話等語（參見本院刑事卷宗九十二年月日審判筆錄第頁），證人劉彩紋證詞僅
    能證明自訴人當時未遇證人庚○○而已，自訴人據以推稱從來沒有恐嚇證人庚○○及被告丁○○，尚嫌速斷；且被告乙○○及丁○○於臺灣臺中地方法院檢察署
    九十一年度偵字第一七七五三號案件中，係指述自訴人連續多次以電話恐嚇證人
    庚○○及被告丁○○，從證人劉彩紋前揭證述亦無法推論自訴人之前或之後未打
    電話恐嚇證人庚○○及被告丁○○，故難引為被告乙○○、丁○○有罪之證據。
  (三)按所訴之事實未能積極的證明為虛偽，則衹能以證據不充分之故，為被誣告人未
    予判罪之原因，自不能據以推定告訴人所訴為誣告（最高法院二十年上字第三○
    七號判例參照）。查臺灣臺中地方法院檢察署檢察官於九十一年度偵字第一七七
    五三號自訴人被訴妨害自由案件中，因被告乙○○等未能提出積極證據以資證明
    自訴人有其所指述之恐嚇、妨害自由情事，而以罪證不足為不起訴處分等情，業
    經本院依職權調取臺灣臺中地方法院檢察署九十一年度偵字第一七七五三號偵查
    卷宗核閱無訛，且有該份不起訴處分書在卷足憑，故檢察官對自訴人為不起訴處
    分，僅能證明自訴人是否有恐嚇犯行「罪嫌不足」，而非被告乙○○、丁○○指
    訴自訴人恐嚇並不實在，揆諸前開判例意旨，自不能據以推定被告乙○○、丁○○所訴為誣告。
五、綜上，自訴人未能積極舉證證明被告被告乙○○、丁○○於臺灣臺中地方法院檢
    察署九十一年度偵字第一七七五三號案件中所訴不實，自難單憑自訴人片面陳稱
    其未恐嚇證人庚○○及被告丁○○，即謂被告乙○○、丁○○所訴非真而有誣告
    犯行；此外，本院復查無其他積極證據，足資認定被告二人有何自訴人所指誣告
    犯行，本件不能證明被告二人犯罪，揆諸前開法條規定及判例意旨，自應諭知被
    告二人無罪之判決，以示慎審。
據上論斷，應依刑事訴訟法第三百四十三條、第三百零一條第一項，判決如主文。
中      華      民      國      九十二    年      九      月    十九    日
                                臺灣臺中地方法院刑事第三庭
                                    審判長法  官  劉錫賢
                                          法  官  吳進發
                                          法  官  黃裕仁
右正本證明與原本無異。
如不服本判決，應於送達後十日內向本院提出上訴狀（須附繕本），上訴於臺灣高等
法院臺中分院。
                                          書記官
中      華      民      國      九十二    年      九      月    十九    日


司法院資訊處製作；財團法人民間司法改革基金會備份。
